臺灣新北地方法院民事裁定
111年度小上字第37號
本訴上訴人即
反訴上訴人    周清吉  

本訴被上訴人即
反訴被上訴人  新安東京海上產物保險股份有限公司


法定代理人    陳忠鏗  
上列當事人間請求侵權行為損害賠償事件，上訴人對於中華民國
110年11月16日本院板橋簡易庭109年度板小字第2486號第一審小
額民事判決提起上訴，本院合議庭裁定如下：
    主  文
本訴及反訴之上訴均駁回。
本訴第二審訴訟費用新臺幣(下同)1,500元由本訴上訴人負擔；
反訴第二審訴訟費用1,500元由反訴上訴人負擔。
    理  由
一、按關於請求給付金錢或其他代替物或有價證券之訴訟，其標
    的金額或價額在新臺幣（下同）10萬元以下者，適用小額程
    序。「對於小額程序第一審判決，得上訴或抗告於管轄之地
    方法院，其審判以合議行之。對於前項第一審裁判之上訴或
    抗告，非以其違背法令為理由，不得為之。」「上訴狀內應
    記載上訴理由，並表明下列各款事項：原判決所違背之法
    令及其具體內容。依訴訟資料可認為原判決有違背法令之
    具體事實。」民事訴訟法第436條之8第1項、第436條之24、
    第436條之25分別定有明文。又民事訴訟法第436條之32第2
    項準用同法第468條、第469條第1款至第5款分別規定：「判
    決不適用法規或適用不當者，為違背法令。」「有下列各款
    情形之一者，其判決當然為違背法令：判決法院之組織不
    合法者。依法律或裁判應迴避之法官參與裁判者。法院於
    權限之有無辨別不當或違背專屬管轄之規定者。當事人於
    訴訟未經合法代理者。違背言詞辯論公開之規定者。」是
    以當事人如以小額訴訟程序之第一審判決違背法令為理由提
    起上訴時，就原判決如何不適用法規或適用法規不當，其上
    訴狀或理由狀應有具體之指摘，並揭示該法規之條項或內容
    ；如以民事訴訟法第469條第1款至第5款所列各款事由提起
    上訴者，其上訴狀或理由狀應揭示合於該條款之事實；若係
    成文法以外之法則，應揭示該法則之旨趣，倘為司法院解釋
    或最高法院之判例，則應揭示該判解之字號或其內容；如以
    原審判決違背經驗法則、證據法則為理由，提起上訴者，其
    上訴狀或理由狀亦應有具體之指摘，並揭示該經驗法則、證
    據法則之內容。小額訴訟程序上訴人之上訴狀或理由狀如未
    依上述方法為表明者，即難謂已對原判決之違背法令有具體
    之指摘（最高法院71年臺上字第314號判例意旨參照），其
    上訴自難認合法。次按當事人於第二審程序不得提出新攻擊
    或防禦方法。但因原法院違背法令致未能提出者，不在此限
    ，民事訴訟法第436條之28亦定有明文。
二、查本件本訴訴訟標的金額為30,000元、反訴部分為99,100元
    ，均為10萬元以下之小額案件，原審乃依小額訴訟程序予以
    審理，並就本訴部分為上訴人部分敗訴之判決；就反訴部分
    為上訴人全部敗訴之判決。上訴人對於其本訴及反訴敗訴部
    分均不服，皆於民國110年12月2日提起上訴。又上訴意旨略
    以：本件車禍中，訴外人黃士杰有超速行駛、在快車道上競
    速、未注意車前狀況等過失，致上訴人之車輛受損及受有營
    業損失共99,100元，依民法第184條第1項前段、第196條、
    第191條第1項之2規定應負損害賠償責任，又黃士杰就本件
    車禍之肇事比例為40%，上訴人即得主張抵銷，抵銷後餘額
    亦得請求給付；上訴人依民法第242條規定代位黃士杰向被
    上訴人行使權利，又黃士杰所行駛之機車有無向被上訴人投
    保第三人責任險應向產物保險公會或監理處查詢，然原審未
    依法調查，且亦未詳究上訴人所主張之抵銷金額，顯有違誤
    ，故提起上訴等語。
三、經查，上訴人上訴意旨雖稱：原審未向產物保險公會或監理
    處查詢黃士杰所行駛之機車有無向被上訴人投保第三人責任
    險，亦未詳究上訴人得主張之抵銷金額云云，惟上訴人於原
    審當庭表示不主張抵銷（見原審卷第142頁），且未曾聲請
    向產物保險公會或監理處函查，是此部分主張核屬上訴人於
    第二審程序中始提出之新攻擊防禦方法，上訴人復未說明有
    何原審違背法令致其未能提出前揭攻擊防禦方法之情事，是
    上訴人此部分主張，顯違背民事訴訟法第436條之28前段規
    定，本院於法亦無從加以審酌。
四、此外，上訴人上訴意旨所陳之前開內容，無非均著重於兩造
    紛爭之基礎事實，核屬事實審法院取捨證據、認定事實之職
    權範圍，應由事實審法院斟酌全辯論意旨及調查證據之結果
    ，依自由心證判斷之。而原審就其取捨證據、認定事實，已
    於原審判決理由欄內說明，上訴人之上訴理由未表明原審判
    決有何民事訴訟法第468條、第469條第1款至第5款所定違背
    法令之情事，更未指明原審判決所違反之法令條項或其內容
    以及依訴訟資料有何判決違背法令之具體事實，參諸前開說
    明，自不得謂已合法表明上訴理由。況上訴人迄今仍未補提
    合法之上訴理由，應認本件上訴為不合法，毋庸命其補正，
    逕以裁定駁回之。
五、法院為訴訟費用之裁判時，應確定其費用額。此規定並為小
    額事件之上訴程序所準用。民事訴訟法第436條之19第1項及
    第436條之32第1項分別定有明文。又訴訟費用，由敗訴之當
    事人負擔，同法第78條亦有明定。本件本訴及反訴之第二審
    訴訟費用額確定各為1,500元，應分由本訴上訴人及反訴上
    訴人負擔，爰判決如主文第2項所示。
六、據上論結，本件上訴為不合法，依民事訴訟法第436條之32
    第1項、第2項、第444條第1項前段、第436條之19第1項、第
    95條、第78條，裁定如主文。
中　　華　　民　　國　　111 　年　　7 　　月　　 21 　日
                  民事第七庭    審判長法  官  陳映如
　　　　　　　　　
                                      法  官  李宇銘
　　　　　　　　　　　　　　　　　　　
                                      法  官  謝宜雯 
以上正本係照原本作成。
本裁定不得抗告。             
中　　華　　民　　國　　111 　年　　7 　　月　　21　　日
                                      書記官　劉德玉